【裁判字號】    91,勞簡,3
【裁判日期】    920425
【裁判案由】    損害賠償
【裁判全文】
臺灣臺中地方法院民事判決  九十一年度勞簡字第三號
    原      告  乙○○
    被      告  內政部土地測量局
    法定代理人  甲○○
    訴訟代理人  王俊凱  律師
    複  代理人  林玲珠  律師
右當事人間請求損害賠償事件，本院判決如左：
    主      文
原告之訴駁回。
訴訟費用由原告負擔。
    事實及理由
壹、訴之聲明：
  一、原告方面：被告應給付原告新臺幣（下同）四十五萬六千三百二十元。
  二、被告方面：原告之訴駁回。
貳、事實陳述摘要：
  一、原告方面：
      經本院先後多次向原告闡明本件訴訟標的法律關係，並於民國九十二年二月二
      十日及同年三月二十日之準備程序，依民事訴訟法第二百七十一條之一準用第
      二百七十條之一第一項第三款及第三項之規定踐行整理並協議簡化爭點後，本
      件原告之主張確定如下：
    (一)原告迄今仍受僱於被告機關擔任測量助理乙職，職位為技工，自八十七年七月
      一日起適用勞動基準法之規定。
    (二)被告應給付短給餐費之部分：
      1.原告自八十七年七月起至八十九年九月止之值日夜勤務之日期同附表一所示
        ，共計有五十日。依臺灣省政府主計處八四主一字第一七九七七號函解釋，
        值勤費之發給標準為「員每日二五０元」、「工每日二００元」，但被告於
        原告各該值勤日僅發給膳雜費一七五元，亦即每日短給二十五元。
      2.請求權基礎：民法第一百八十四條、第一百八十六條、第四百八十三條、第
        四百八十七條之一以及勞務報酬給付請求權。
      3.小計：被告應給付短給餐費一千二百五十元（計算式：25元/次×50次）。
    (三)被告應給付值班報酬之部分：
      1.原告自八十七年七月起至九十年九月止之值日夜勤務之日期同附表一及附表
        二所示，共計六十四日，然被告未依勞動基準法之規定發給原告相當於休假
        工資及加班工資之值班報酬。
      2.請求權基礎：僱傭法律關係以及勞動基準法第二十四條、第三十九條。
      3.小計：被告應給付值班報酬共二十六萬三千一百九十元（計算式如附表三）
    (四)被告應賠償原告因遠調宜蘭工作期間所損失之工作獎金、交通補助費、通勤交
      通費、通勤時間成本，以及損害原告名譽、自由等人格法益之部分：
      1.被告機關九十年下半年度所為之評鑑報告不合理、不公平，卻依此評鑑報告
        自九十年八月至十二月遠調原告至宜蘭礁溪工作站，違反民法第一百四十八
        條及公務人員服務法第六條，損害原告獲公平調派之利益，被告調派原告違
        反內政部所頒「調動五原則」，並違反民法第一百八十六條之規定，除致使
        原告無法到災區工作，因此受有無法請領赴災區工作所得支領之工作獎金及
        交通補助費之外，並受有支出通勤交通費、浪費通勤時間成本等損失，並因
        此被視為工作能力差、表現低劣等，且使原告無法照顧家庭並享受親情溫暖
        ，致使原告名譽及自由等人格法益亦受到損害，原告所受之各項損害金額如
        下所述。
      2.請求權基礎：侵權行為損害賠償請求權以及僱傭法律關係。
      3.各項損失金額之計算：
        支出通勤交通費用二萬六千四百元：
          原告自彰化秀水至彰化火車站需搭乘客運每趟一十九元，自彰化火車站至
          台北火車站需搭乘自強號火車每趟四百一十六元，自台北火車站至宜蘭火
          車站需搭乘自強號火車每趟二百二十三元（若搭乘莒光號火車則為每趟一
          百七十二元），自宜蘭火車站至宜蘭四城需搭乘客運每趟一十九元，以上
          合計六百七十七元（若搭乘莒光號火車則合計為六百二十六元）。故每週
          去程及回程交通費用若以一千二百元計，原告即受有支出通勤交通費用二
          萬六千四百元之損失（計算式：1,200元/週×22週）。
        支出通勤時間成本三萬六千六百九十六元：
          原告自彰化秀水至彰化火車站費時五十分鐘，自彰化火車站至台北火車站
          費時二小時四十分鐘（或二小時三十七分鐘），繼續搭乘自強號火車者候
          車費時四分鐘（搭乘莒光號火車則候車費時九分鐘），自台北火車站至宜
          蘭火車站搭乘自強號者費時一小時四十分鐘（搭乘莒光號者費時二小時七
          分鐘），自宜蘭火車站至宜蘭四城費時三十分鐘，以上合計五小時四十四
          分鐘（若其間有搭乘莒光號火車者費時合計六小時十六分鐘）。故每週去
          程及回程所費時間成本若以十二小時計，原告受有損失通勤時間成本之損
          害共計三萬六千六百九十六元（計算式：139元/小時工資×12小時/週×
          22週）。
        損失災區交通補助費三千七百八十四元：
          原告因九十年八月起至同年十二月止調派至宜蘭礁溪工作站工作，致使無
          法到地震災區工作，因此受有無法領取到地震災區工作之交通補助費每日
          一百七十二元，共計三千七百八十四元（計算式：172元/週×22週）。
        損失災區工作獎金二萬五千元：
          原告因九十年八月起至同年十二月止調派至宜蘭礁溪工作站工作，致使無
          法到地震災區工作，因此受有無法領取到地震災區工作之工作獎金每日五
          千元，共計二萬五千元（計算式：5,000元/月×5月）。
        精神慰撫金一十萬元：
          原告因被告機關之不當調派，被視為工作能力差、表現低劣等，且使原告
          無法照顧家庭並享受親情溫暖，致使原告名譽及自由等人格法益亦受到損
          害，精神上之損害共計為一十萬元。
      4.被告不當調動原告，致原告所受上述損害共計為十九萬一千八百八十元。
    (五)以上(二)(三)(四)等請求共計為：四十五萬六千三百二十元。
    (六)證據：
      1.提出下列書證（均為影本）各乙份為證：
        原證一宜蘭縣政府九十府資字第一四０四七三號函及函附勞資爭議調解紀錄
        原證二臺灣省政府地政處土地測量局勞工勞動契約書
        原證三臺中市政府八七府社資字第一二三三０三號函及函附勞工工作規則
        原證四內政部土地測量局九十地測人字第一五八一三號函
        原證五內政部土地測量局九十地測人字第一七四六四號函
        原證六臺灣省所屬各機關職員值日要點
        原證七事業單位實施勞工值日（夜）應行注意事項
        原證八內政部七十四年九月五日台內勞字第三二八四三三號函
        原證九內政部土地測量局九十年下半年地籍圖重測人力調派會議紀錄
        原證十資方人力調動損益比較
        原證十一診斷證明書
        原證十二臺灣省各地政機關測工管理要點修正前後對照表(一)
        原證十三內政部土地測量局第二十五次局務會報紀錄
        原證十四內政部土地測量局八九地測人字第一三０三三號函
        原證十五原告九十一年一月二十五日簽呈
        原證十六內政部土地測量局員工調派支援實施要點
        原證十七內政部土地測量局第三測量隊員工調派人力評鑑小組設置及實施原則
        原證十八內政部土地測量局九一地測人字第０四三八三號函
        原證十九內政部土地測量局九一地測人字第０三五二七號函
        原證二十內政部土地測量局第三十三次局務會報紀錄
        原證九十年十二月份員工現金給與及配給實物代金發放通知單
        原證火車時刻及票價表、原告自行表列之交通費用時間計算表
        原證臺灣省政府八四主一字第一七九七七號函
        原證行政院院授人給字第０九一００四三四八一號函
      2.聲請命被告提出八十七年七月至九十年十二月之值日簽到簿及值日輪流表。
  二、被告方面：
    (一)原告並未於附表一、附表二所示值班日期確實值勤：
      原告於八十八年六月十六日係出差至嘉義縣阿里山參加「地籍測量業務研習會
      」，並未值勤。又原告分別於八十八年十一月十六日、八十九年八月十二日及
      八十九年八月二十四日請病假，故原告於上開期日亦未值日夜勤務。其餘日期
      依照值日輪流表雖有排定原告值日，惟原告於上開值日時間均係報出差辦理外
      業測量工作，並未實際執行值日勤務，此非但業經原告自承已領取出差費，亦
      有原告自填之出差紀錄卡可稽，而夜間原告亦未值夜，係委由住宿人員代為辦
      理，此有證人即工作站人員黃瑞銘、林暉凱、周志晃等人足證，原告既未執行
      值日夜勤務，自不得請求值勤費。
    (二)原告不得請求短給餐費之部分：
      依原告於民事聲明狀所自承，其請求被告給付餐費之依據，係根據台灣省政府
      主計處八四主一字第一七九七七號函作為依據，然該函意旨應為：「白天值勤
      發給餐費，夜間值勤發給值勤費... 故值日員應在值日室膳宿，由各機關供給
      ，故值日人員之值勤費係指餐費... 」，是必須原告為值日人員時，且係確實
      執行值日夜勤務時，方得依該規定請領之；姑且勿論原告事實上未實際執行值
      日夜勤務，單以原告於民事聲明狀就「值日夜勤務」乙項，先則請求餐費短付
      之部分，復又請求值日報酬，顯係重複請求；更何況，原告事實上已出差，並
      未執行值日勤務，夜間亦未執行值夜間勤務，此亦為原告所自承（參九十二年
      三月二十日協商室筆錄），是原告實際上既未執行值日、夜間勤務，非但不能
      請求值勤費，亦不能請求餐費，又原告根本未服勞務，何來民法第四百八十七
      條之一第一項之適用，是原告於此有所誤解，於法未合。
    (三)原告不得請求值日業勤務報酬之部分：
      1.原告實際上並未執行值日、夜勤務，已為原告所自承，當不得請求值日報酬
        ，且原告昧於法令，以計算加班費之方式計算值日報酬，更是於法未合，自
        不足採。
      2.原告除於前述參加研習或請病假之日期顯然未實際值日勤務外，其餘值日日
        期，其中有部分雖有值日日記簿上原告之簽名為憑，惟至少由值日簽名簿可
        看出，於八十八年五月十三日及同年六月二日、六月十六日以及六月三十日
        、八十九年六月十九日等五日皆非原告親簽，足證原告於排定值日期間，實
        際上根本未執行值日、夜勤務，而係出差辦理外業測量業務，事實上並無值
        日及加班情事，自無法請領報酬。又以八十八年六月十六日該日為例，原告
        自承是日確實出差至阿里山參加「地籍測量業務研習會」，惟依被證六值日
        日記簿上卻有原告簽名，足證簽名簿縱有原告之姓名簽名於其上，亦無法證
        明原告確有執行值日勤務，倘再由被證十五公務員簽到簿及被證十八出差費領取
        憑證，更足證原告根本從未執行值日勤務，否則其焉能領取出差費？蓋倘非
        原告偽造文書虛報出差，即是原告已出差辦理外業測量工作，是證原告確未
        執行值日工作。
      3.至於值夜勤務部分，事實上原告亦未執行，蓋實際值夜勤務亦由住宿人員辦
        理，此有證人黃瑞銘、林暉凱及周志晃等人證述在卷，是證原告並無執行值
        夜勤務，原告不得請求值勤費。
    (四)縱認原告有執行值日夜勤務，原告亦不得依加班費計算方式請求值日報酬：
      1.查原告實際上已出差，根本未執行值日夜勤務，已如前述，且按內政部七十
        四年十二月四日（七四）台內勞字第三五七九七二號函頒布「事業單位實施
        勞工值日夜應行注意事項」之附註事項(二)指出「勞工值日（值夜）工作，本
        部認為非正常工作之延伸... 」，故值日夜之勤務並非正常工作，不能請求
        法定之加班費，且由法理觀之，值日夜勤務並非原本勞動契約約定相同之工
        作內容，亦不能請求加班費，是原告依加班費之計算方式計算值日報酬，顯
        然於法未合，是原告請求被告給付因值日夜而延長之工作時間工資及休假日
        之工資，於法未合，自屬無據。
      2.次查，原告非但事實上未執行值日之勤務，且又已補休，故原告復請求以加
        班費之計算方式計算值班報酬，更於法未合，其請求自無理由。
      3.依內政部函令解釋，執行值日、夜勤務，僅可請求津貼二百元，即值日八十
        元、值夜一百二十元，惟事實上原告根本未執行值日夜勤務，且原告自承於
        上開值日期間均領取出差費一百七十五元，於八十九年一月起已領取二百八
        十元之出差費，甚且於八十七年七月三十日領二百八十元、於八十九年四月
        十日領三百五十元，遠較值勤費為高，自不得重複領取。
    (五)原告係赴宜蘭支援半年隨即歸建第三測量隊，於法並非調職，自無內政部頒布
      「調職五原則」之適用，又被告基於業務之必要性及需要，依法調派原告支援
      ，並未損及原告權益，故原告請求賠償，於法不合：
      1.所謂「調職」乃雇主變更員工之配置，而且此變更需為相當長之一段時間，
        此與企業基於臨時性或特定性需要，雇主命令勞工暫時「支援」他單位或出
        差者有別。是調職應是同一企業內，長期地變更勞工職務內容或工作地點而
        言，倘基於業務需要，臨時性、短期性指派勞工至同一企業內之其他部門支
        援工作，而勞工之身分、職種並未發生改變，則係「出差」、「支援」，雖
        然「出差」、「支援」必然涉及工作地點之變動，但因係臨時性、短期性，
        俟出差結束後，勞工又回歸至原職工作，顯與「調職」不同，顯與內政部調
        職五原則之規定不符，自無適用餘地。
      2.被告固然調度原告至宜蘭支援地籍圖重測工作，惟兩造所簽訂之勞動契約書
        第二條及第十二條之「支援實施要點」，已載明原告有至被指派地點工作之
        義務，被告機關亦有權指派，且原告所隸屬第三測量隊於被告九十年下半年
        地籍圖重測人力調派會議結論，認為第九測量隊尚缺九人，又因六月廿六日
        人力調派結論，乃於同年六月廿八日第三測量隊依據員工調派評鑑總表之評
        鑑結果，調派包括原告在內之分數最低九人由被告處理調派，被告機關即依
        「人力調派支援實施要點」，連同第七測量隊四人，第八測量隊二人，合計
        十五人，辦理抽籤決定支援之隊，抽籤後包括原告在內之其中七名至宜蘭礁
        溪工作站，被告機關並無違反僱傭法律關係或有何侵權行為可言。
      3.依被證一內政部土地測量局員工調派支援實施要點第六點指出「調派支援人
        員，以一年為原則，並得視業務需要延長或縮短，於歸建原隊後二年內不得
        再調派支援他隊。」故被告調派原告支援第九測量隊，係依上開實施要點所
        為，是上開調派並非調職，而係支援，當無內政部「調職五原則」之適用。
        而被告依勞動契約第二條第三項及勞工工作規則及「員工調派實施要點」，
        作成會議紀錄，由各重測隊隊長提供名單，統合會同抽籤決定，並無任何不
        法侵害原告之權利，且上開實施要點亦經台中市政府認定未違反勞基法第七
        十條之規定，是證被告並未有任何故意或過失不法侵害其權益，亦未濫用其
        調派權，當未有非法侵害其權益之情形。
      4.又查，由於被告掌理全國測繪工作，大部分員工均派至各測量隊辦理地籍重
        測工作，由於各測量隊每年重測地區及工作量均不同，必須依照各隊之工作
        量調派人力相互支援，故九十年間因第九測量隊人員不足，乃經過人力調派
        會議支援礁溪工作站辦理地籍圖重測，支援期間自九十年七月十日至同年十
        二月三十一日止，僅六個月，比諸被告於八十八年九月三十日頒訂「員工調
        派支援實施要點」規定之支援期間一年為短，且歸建後二年內可免調派支援
        他隊，實際上並無不利，更何況，礁溪工作站已成立伙食團及免費供給宿舍
        居住，每天上班均支領出差旅費並免除例假日之值日夜，故被告乃基於業務
        需要予以調派工作，並未違反勞動契約，並且予以必要之協助，並未違反調
        動勞工工作之原則，是原告主張被告違反調職五原則，於法未合，自不足採
        。被告依據勞動契約書第二條及第八條之規定，基於業務上之必要性，自有
        權指派原告支援，此契約書亦是原告所同意，難謂原告有何權益受損，且由
        被告所提出之被證三四五所示，被告完全依照支援實施要點調派，亦無故
        意或過失，更無任何差別性待遇，亦無任何不當之目的或動機可言，則被告
        無任何故意過失甚明，應無侵權行為可言，更遑論及侵害其自由及名譽等人
        格法益，是原告之主張於法無據。
      5.被告依法調派支援，乃係依據雙方之勞動契約書之規定，且原告於聲明狀泛
        稱「名譽、自由等非財產上法益受侵害... 調動地點過遠，無法照料家庭、
        尊親教子，享受親情及夫妻感情受損... 並請求十萬元精神慰撫金。」，誠
        與民法第一百八十四條及第一百九十五條之規定不符，蓋非但被告依法調派
        原告支援第九測量隊，未有任何故意或過失，抑且未侵害其任何權益，況且
        原告所列「調動過遠，無法就近照料家庭、享受親情... 等自由」，與民法
        第一百九十五條第一項之規定不符，原告誤解上開規定，應屬無據。
      6.所謂「每月五千元之工作獎金及交通補助費」乃九二一大地震在地震區工作
        ，為獎勵實際在災區工作人員而特別發給之獎勵金，被告既依法調派至礁溪
        工作站支援，並非在地震災區服務，依規定自無法請求上開款項之補助。
    (六)證據：
      1.提出下列書證（均為影本）各乙份為證：
        被證一內政部土地測量局員工調派支援實施要點
        被證二台中市政府府勞資字第０九一００五一二二一號函
        被證三內政部土地測量局九十地測人字第０九０三四號函
        被證四九十年六月二十六日人力調派會議紀錄
        被證五九十年下半年度員工調派支援評鑑總計表節本
        被證六值日日記簿
        被證七值日輪流表
        被證八薪資數額表
        被證九內政部土地測量局地測人字第０九一００一０一九六號函
        被證十第三測量隊測隊三字第０九一０００一八五一號函
        被證十一第一測量隊測隊一字第０九一０００一六六八號函
        被證十二內政部台內人字第０九二００六九０九七號派令
        被證十三內政部土地測量局八八地測一字第０八一三０號函
        被證十四申領出差費單據
        被證十五八十九年度公務員簽到簿
        被證十六事業單位實施勞工值日（夜）應行注意事項
        被證十七臺灣省政府所屬各機關職員值日要點
        被證十八原告申報出差單（四十二紙）
        被證十九臺灣省政府主計處八四主一字第一七九七七號函
        被證二十原告申領出差費單據（二紙）
        被證抽籤紀錄
      2.聲請訊問證人黃瑞銘、林暉凱、周志晃。
、程序部分：
  一、本件被告內政部土地測量局之原法定代理人曾德福於本案審理期間因屆齡退休
      ，經內政部於九十二年一月十三日以台內人字第０九二００六九０九七號派令
      ，指派甲○○為被告之法定代理人，同時聲明承受訴訟，並提出被證十二內政部
      派令及聲明承受訴訟狀為據，經查核無不合，應予准許。
  二、本件原告起訴請求被告應給付原告六百零七萬元，繼於本院審理中減縮聲明為
      被告應給付原告四十五萬六千三百二十元，此係減縮應受判決事項之聲明，核
      與民事訴訟法第二百五十五條第一項第三款規定相符，應予准許，合先敘明。
      又減縮後之訴訟標的金額未逾五十萬元，核屬民事訴訟法第四百二十七條第一
      項之簡易訴訟事件，應適用簡易訴訟程序，併此敘明。
肆、法院之判斷：
    經本院於九十二年二月二十日及同年三月二十日之準備程序依民事訴訟法第二百
    七十一條之一準用第二百七十條之一第一項第三款及第三項之規定，踐行整理並
    協議簡化爭點後，本件兩造所不爭執之部分以及各項爭點審理順序及本院之判斷
    等，茲羅列如下：
  一、兩造所不爭執之部分：
    (一)原告迄今仍受僱於被告機關擔任測量助理乙職，職位為技工，自八十七年七月
      一日起適用勞動基準法之規定。
    (二)兩造於八十八年四月二十二日簽訂原證二「臺灣省政府地政處土地測量局勞工
      勞動契約書」。
    (三)原告主張如附表一、附表二之值日夜勤務之日期，均因出差而已有請領出差旅
      費，且被告亦已支付（詳本院九十一年六月十八日準備程序筆錄第二頁）。
    (四)原告任職於內政部土地測量局第三測量隊（址設臺中縣霧峰鄉），八十七年七
      月至八十九年八月間服務於第三測量隊所屬之北屯及太平工作站，於八十九年
      十月二日起至九十年七月底調派支援第九測量隊（該測量隊址設宜蘭縣宜蘭市
      礁溪鄉，惟該測量隊於八十九年九月十三日起進駐九二一震災地區南投縣埔里
      鎮，並暫設埔里工作站辦理埔里鎮地籍圖重測工作至九十年七月底止，原告斯
      時係派駐該埔里工作站），嗣第九測量隊整編後歸屬第一測量隊，且所屬埔里
      工作站亦於九十年七月二十日遷至宜蘭礁溪工作站，原告復自九十年八月起至
      同年十二月底止派駐至第一測量隊宜蘭礁溪工作站工作，自九十一年一月起歸
      建回第三測量隊迄今。
  二、於附表一、二所示之日期，原告是否確有執行值日夜勤務之情形？
    (一)經查，原告於附表一編號16.當日，係出差至嘉義縣阿里山參加「地籍測量業務
      研習會」，此有被證十三附卷可證，且為原告所不爭執（詳本院九十二年三月二
      十日準備程序筆錄第二頁）；次查，原告分別於附表一編號三日向被告
      機關請病假，此有被證十四十五在卷可稽，且亦為原告所不爭執，故原告主張於上
      開期日有實際執行值日夜勤務乙情，顯不足採。
    (二)次查，原告係分別於附表一編號1.至（扣除前述16.等四日）所示日期
      服務於第三測量隊北屯工作站及太平工作站，於附表二編號至所示日期服
      務於第九測量隊埔里工作站，於附表二編號至所示日期服務於第一測量隊
      礁溪工作站，而被告所辯該等日期雖依照值日輪流表排定為原告值勤，惟原告
      事實上根本未執行值日夜勤務，係請人代班簽名於值日日記簿上，且原告均出
      差辦理外業測量工作，並已領取出差費等情，核與被證十第三測量隊測隊三字
      第０九一０００一八五一號函載：「說明：... 2.二年重測區承租地點為大樓
      公寓之一至三樓，其樓層利用為一樓作為儲藏室及寢室（單身宿舍平日均有林
      家正、卓耀欽、江嘉平、吳文元等四名人員住宿），二樓專供辦公室，三樓則
      作為餐廳及同仁之住宿地點；至於太平重測區則除有林暉凱夫妻住宿外，平日
      亦有周志晃、林豊裕、吳文元等三名人員住宿，依照值日勤之規定平時及夜間
      ，理應依照輪值表值勤並填寫值日簿，惟同仁於下班後之值勤時間多半均委由
      住宿人員代為辦理。3.又其例假日部分之輪值並未將測量助理列入排定，故實
      難認定測量助理員乙○○（即原告）有實際參加值日夜之事實證據... 」等情
      ，以及被證十一第一測量隊測隊一字第０九一０００一六六八號函載：「說明：
      ... 2.埔里工作站於九十年七月二十日搬遷至礁溪工作站... 於十月一日辦公
      室開始設立保全，十月份起就未再排人員輪值。... 5.依照內政部土地測量局
      值日勤規定，平時及夜間理應依照輪值表值勤，並填寫值日簿，惟因兩工作站
      非假日均有住宿人員多人所在，而由代為辦理，而實質輪值是假日，依輪值表
      可看出均排定約僱人員以上輪值，而未將測量助理列入... 」等情相符，且與
      證人黃瑞銘（即被告機關大里工作站主任）、林暉凱與周志晃（均為第三測量
      隊住宿員工）等於九十二年四月八日本院言詞辯論期日到庭所證述情節吻合，
      而當法官問以原告對於證人證述原告並未實際值班等情有無爭執時，原告當庭
      亦未為爭執（詳本院九十二年四月八日言詞辯論筆錄），又原告亦已自承如附
      表一、附表二之值日夜勤務之日期，均因出差而已有請領出差旅費，且被告亦
      已支付等語，並有被證十八可供對照。綜上所述，顯已足證被告辯稱原告並未於
      上開期日有實際執行值日夜勤務等情，足堪採信。
    (三)從而，原告並未於附表一、二所示之日期實際執行值日夜之勤務，應無疑問。
  二、原告得否請求被告給付如附表一所示日期之短給餐費共一千二百五十元？
    (一)經查，原告係依據民法第一百八十四條、第一百八十六條、第四百八十三條、
      第四百八十七條之一以及勞務報酬給付請求權，以及原證臺灣省政府主計處
      八四主一字第一七九七七號函，請求被告給付如附表一所示日期之短給餐費。
    (二)然查，上述主計處函文意旨實為：「白天值勤發給餐費，夜間值勤發給值勤費
      ... 故值日員應在值日室膳宿，由各機關供給，故值日人員之值勤費係指餐費
      ... 」，故該餐費之請求須因值日人員確實執行值日夜勤務時方得依法請求給
      付之，惟原告並未實際執行值日夜勤務，業如前述，則原告既未給付值日夜勤
      務之勞務，自無得依勞務報酬請求權及上述主計處函示請求被告給付餐費甚明
      ，又原告雖另主張依據民法第一百八十四條、第一百八十六條為其請求權基礎
      ，然原告對於被告機關有何故意或過失之不法行為？侵害原告何等權利？等情
      ，迄本件言詞辯論終結時，均未見原告明確具體主張符合該等要件之事實，從
      而，原告請求被告應給付如附表一所示日期之短給餐費共一千二百五十元之部
      分，實於法無據，不應准許。
  三、原告得否請求被告給付如附表一、二所示日期之休假工資及加班工資共二十六
      萬三千一百九十元？
    (一)經查，按被證十六即內政部七十四年十二月四日（七四）台內勞字第三五七九七
      二號函頒布「事業單位實施勞工值日夜應行注意事項」之附註事項(二)明文規定
      「勞工值日（值夜）工作，本部認為非正常工作之延伸... 」，故依上開規定
      要旨以觀，值日夜之勤務並非正常工作，得否依法定之加班費計算方式請求值
      日報酬，自非無疑。
    (二)次查，原告非但未實際執行值日之勤務，且依被證十五簽到簿所示，原告尚依值
      勤得予以補修之規定補休在案，而依內政部上開函令解釋，執行值日、夜勤務
      ，僅可請求津貼二百元，即值日八十元、值夜一百二十元，惟原告實際上已因
      出差而支領出差費，而未實際執行值日夜勤務等情，已如前述，原告既未給付
      值日夜勤務之勞務，當無得依僱傭法律關係以及勞動基準法第二十四條、第三
      十九條，請求被告給付值日夜勤務之報酬，自不待言。
  四、被告機關調派原告自九十年八月起至同年十二月底止派駐至第一測量隊宜蘭礁
      溪工作站工作，是否為侵權行為或有無違反兩造間之僱傭法律關係？
    (一)經查，兩造於八十八年四月二十二日所簽訂之原證二「臺灣省政府地政處土地
      測量局勞工勞動契約書」第二條及第十三條即已分別明文約定：「... 三工作
      地點：甲方（即內政部土地測量局）所在地及指派之工作處所。」「其他本契
      約未訂事宜，依勞動基準法及甲方所訂之勞工工作規則相關規定辦理。」，而
      被告機關八十八年九月三十日八八地測人字第一四七一六號亦已函告其所屬各
      測量隊被證一「人力調派支援實施要點」之規定，其中第一點、第五點及第九
      點係分別規定：「本局業務遍布全省各地，為靈活調度人力，順利推展地籍測
      量工作，特訂定本實施要點。」「支援名單於年度人力調派會議前由各測量隊
      提列。調派支援輪調順序由各測量隊酌衡工作需要排定。」「各單位人員如有
      需要調動者，於每年人力調派前一個月提出申請，由人事室提報人力調派會議
      討論，依照『工作績效』『獎懲』『服務年資』『員工住所』『缺額情形』等
      因素，決定調動之單位及人數。」，而被告機關係依前述要點規定，於九十年
      下半年之地籍圖重測人力調派協商會議達成結論，認為第九測量隊尚缺九人，
      其中原告所隸屬之第三測量隊即依據同年六月二十八日之員工調派評鑑總表，
      依評鑑結果提出包括原告在內之評鑑分數最低等九人為調派名單，連同第七測
      量隊提供四人，第八測量隊提供二人，合計十五人，辦理抽籤決定支援，嗣被
      告會同重測組及政風室會同辦理抽籤事宜，抽籤結果為包括原告在內之七人抽
      籤至宜蘭礁溪工作站，此有原證二勞動契約書、被證一調派支援實施要點、被
      證二三函文、被證四人力調派會議紀錄、被證五評鑑總計表節本、被證抽籤
      紀錄等在卷可按。
    (二)次查，所謂「調職」乃雇主變更員工之配置，且此種變更需為相當長之一段時
      間，此與企業基於臨時性或特定性需要，雇主命令勞工暫時支援他單位或出差
      者有別，亦即「調職」應指同一企業體內，長期地變更勞工職務內容或工作地
      點而言，倘基於業務需要，臨時性、短期性地指派勞工至同一企業內之其他部
      門支援工作，而勞工之身分、職類、工作項目、薪資發給並未發生改變，而僅
      係暫時變更工作地點，則應屬出差支援之性質，俟任務結束後，勞工仍歸建回
      原職工作，則顯與「調職」不同。而依被證一實施要點第六點：「調派支援人
      員，以一年為原則，並得視業務需要延長或縮短，於歸建原隊後二年內不得再
      調派支援他隊。」之規定，故被告依前開契約約定及實施要點調派原告於九十
      年八月至九十年十二月赴宜蘭礁溪工作站工作，性質上屬調派支援，而非調職
      ，應無內政部所頒佈之「調職五原則」之適用，原告此部分主張尚屬誤解。
    (三)又查，原告固主張被告機關九十年下半年度所為之評鑑報告不合理、不公平，
      卻依此評鑑報告自九十年八月至十二月遠調原告至宜蘭工作站，違反民法第一
      百四十八條及公務人員服務法第六條，損害原告獲公平調派之利益等語，惟被
      告機關均係依前述實施要點辦理本件調派相關事宜，而原告就其主張除未提出
      具體之說明，亦未提出任何證據以實其說，況原告若對九十年下半年度之考評
      有所爭執，應依被告機關內部之申訴或異議程序處理之，故原告上開主張，尚
      不足為採。
    (四)準此，被告機關既係執掌全國土地之測繪工作，大部分員工均派至各測量隊辦
      理地籍重測工作，而由於各測量隊每年重測地區及工作量均不同，尚偶有突發
      事件而須密集辦理重測業務（例如九二一地震後災區之土地重測業務），必須
      考量各年度各隊之工作量調派適當人力相互支援，故兩造既於衡酌被告機關業
      務性質及原告工作之項目內容後，簽訂原證二之勞動契約，並約定被告得指派
      工作處所，且被告機關尚遵守前述實施要點辦理本件調派之相關事宜，實難謂
      被告機關有何違反兩造間僱傭法律關係可言，亦難謂被告機關有何故意或過失
      之不法行為，更遑論有何侵害原告權利之事實。
  五、原告得否請求被告給付左列各項損失共計十九萬一千八百八十元？
    (一)承前所述，被告機關調派原告自九十年八月起至同年十二月底止派駐至第一測
      量隊宜蘭礁溪工作站工作，既非侵權行為亦無違反兩造間之僱傭法律關係，且
      查，礁溪工作站已成立伙食團及免費供給宿舍居住，原告每天上班尚均得支領
      出差旅費，並免除例假日之值日夜等勤務，此有被證七值日輪流表、被證八薪
      資數額表、被證十一函文、被證十八出差單等在卷可證，則原告難謂受有支出通勤
      交通費用二萬六千四百元及支出通勤時間成本三萬六千六百九十六元之損失可
      言，原告主張依侵權行為損害賠償請求權或僱傭法律關係請求該部分之損失，
      實屬無據，顯不足採。
    (二)至於原告主張受有損失災區交通補助費三千七百八十四元及工作獎金二萬五千
      元之部分，該交通補助費及工作獎金既係為獎勵實際在九二一地震災區實際工
      作人員而特別發給之獎勵金，被告既依法調派原告至宜蘭礁溪工作站支援，並
      無任何侵權行為可言，且原告並未給付在地震災區工作之勞務，實無交通補助
      費及工作獎金之報酬請求權可言，原告該部分主張，亦於法未合，不足採信。
      又原告雖主張其名譽及自由等人格法益受到損害，而請求被告給付精神慰撫金
      一十萬元，但綜前所述，原告既難謂有何權利受到侵害，且被告機關亦無侵權
      行為或違反僱傭法律關係可言，原告之主張實疏難想像，該部分請求要無所據
      ，實不足採。
    (三)從而，原告均不得依侵權行為損害賠償或僱傭法律關係，請求被告給付右開各
      項金額。
  六、綜上所述，原告(一)依民法第一百八十四條、第一百八十六條、第四百八十三條
      、第四百八十七條之一以及勞務報酬給付請求權，訴請被告給付短給餐費一千
      二百五十元；(二)依僱傭法律關係以及勞動基準法第二十四條、第三十九條，訴
      請被告給付值班報酬二十六萬三千一百九十元；(三)依侵權行為損害賠償請求權
      以及僱傭法律關係，訴請被告給付1.支出通勤交通費用二萬六千四百元、2.支
      出通勤時間成本三萬六千六百九十六元、3.損失災區交通補助費三千七百八十
      四元、4.損失災區工作獎金二萬五千元、以及5.精神慰撫金一十萬元，均於法
      無據，應予駁回。
  七、本件判決之基礎已臻明確，兩造其餘攻擊防禦方法及舉證，核與判決無影響，
      爰不另一一論述，併此敘明。
伍、據上論結：本件原告之訴為無理由，依民事訴訟法第七十八條，判決如主文。
中      華      民      國    九十二    年      四      月    二十五    日
                                  臺灣臺中地方法院勞工簡易庭
~B法       官  廖慧如
右為正本，係照原本作成。
如對本判決不服，須於判決送達翌日起二十日內向本院提出上訴狀。
中      華      民      國    九十二    年      四      月    二十五    日
~B法院書記官
~F0
附表一  原告主張之值班日期（八十七年七月起至八十九年九月止）
┌──┬────┬──┬────┬──┬────┬──┬────┐
│編號│年/月/日│編號│年/月/日│編號│年/月/日│編號│年/月/日│
├──┼────┼──┼────┼──┼────┼──┼────┤
│ 1. │87/07/13│ 14. │88/05/13│  │88/11/16│  │89/04/26│
├──┼────┼──┼────┼──┼────┼──┼────┤
│ 2. │87/08/04│ 15. │88/06/02│  │88/12/07│  │89/05/15│
├──┼────┼──┼────┼──┼────┼──┼────┤
│ 3. │87/08/27│ 16. │88/06/16│  │88/12/23│  │89/05/21│
├──┼────┼──┼────┼──┼────┼──┼────┤
│ 4. │87/09/18│ 17. │88/06/30│  │88/12/26│  │89/05/31│
├──┼────┼──┼────┼──┼────┼──┼────┤
│ 5. │87/10/13│ 18. │88/07/15│  │89/01/10│  │89/06/19│
├──┼────┼──┼────┼──┼────┼──┼────┤
│ 6. │87/11/04│ 19. │88/07/30│  │89/01/26│  │89/07/01│
├──┼────┼──┼────┼──┼────┼──┼────┤
│ 7. │87/11/27│ 20. │88/08/13│  │89/02/05│  │89/07/05│
├──┼────┼──┼────┼──┼────┼──┼────┤
│ 8. │87/12/22│  │88/08/30│  │89/02/15│  │89/07/21│
├──┼────┼──┼────┼──┼────┼──┼────┤
│ 9. │88/01/18│  │88/09/14│  │89/03/03│  │89/08/08│
├──┼────┼──┼────┼──┼────┼──┼────┤
│ 10. │88/02/08│  │88/09/30│  │89/03/11│  │89/08/12│
├──┼────┼──┼────┼──┼────┼──┼────┤
│ 11. │88/03/06│  │88/10/12│  │89/03/21│  │89/08/24│
├──┼────┼──┼────┼──┼────┼──┼────┤
│ 12. │88/03/29│  │88/10/24│  │89/04/10│    │        │
├──┼────┼──┼────┼──┼────┼──┼────┤
│ 13. │88/04/20│  │88/11/14│  │89/04/15│    │        │
└──┴────┴──┴────┴──┴────┴──┴────┘
附表二  原告主張之值班日期（八十九年十月起至九十年九月止）
┌──┬────┬──┬────┬──┬────┬──┬────┐
│編號│年/月/日│編號│年/月/日│編號│年/月/日│編號│年/月/日│
├──┼────┼──┼────┼──┼────┼──┼────┤
│  │89/10/18│  │90/02/07│  │90/05/14│  │90/08/23│
├──┼────┼──┼────┼──┼────┼──┼────┤
│  │89/11/17│  │90/03/05│  │90/06/08│  │90/09/19│
├──┼────┼──┼────┼──┼────┼──┼────┤
│  │89/12/05│  │90/03/26│  │90/07/13│    │        │
├──┼────┼──┼────┼──┼────┼──┼────┤
│  │90/01/10│  │90/04/18│  │90/07/25│    │        │
└──┴────┴──┴────┴──┴────┴──┴────┘
附表三  原告主張前開值班日應領之休假工資、加班工資計算式
┌────────┬───────────────────────────┐
│                │1.87年7月至89年12月：                                 │
│一原告主張其平均│ (30,495元/月固定薪資＋1,500元/月工作獎金)            │
│  工資之計算式  │                   ÷(8小時/日×30日/月)＝133元/小時。│
│                │2.90年1月迄今：                                       │
│                │ (31,435元/月固定薪資＋2,000元/月工作獎金)            │
│                │                   ÷(8小時/日×30日/月)＝139元/小時。│
├────────┼───────────────────────────┤
│                │1.原告主張：該日均為星期六，正常上班時數四小時，故每日│
│二編號11.部分│  超時工作二十小時，依勞基法第三十九條之規定應加倍給付│
│                │  工資。                                              │
│                │2.計算式：3日×(20小時/日×2)×133元/小時＝15,960元。 │
├────────┼───────────────────────────┤
│三編號│1.原告主張：該日均為法定休假日，被告機關已准每次值日可│
│  部分      │  補休八小時，故其餘超時工作十六小時之部分，依勞基法第│
│                │  三十九條之規定應加倍發給工資。                      │
│                │2.計算式：7日×(16小時/日×2)×133元/小時＝29,792元。 │
├────────┼───────────────────────────┤
│                │1.原告主張：該日均為上班日，正常上班時間為每日八小時，│
│                │  每次值日則超時工作十六小時，其中編號到共十一次應│
│四附表一附表二所│  按九十年度日薪139元計算，其餘四十三日則應按八十九年 │
│  示日期扣除前述│  度以前日薪則133元計算，則按勞基法第二十四條之規定， │
│  二三部分外後，│  延長工時二小時以內應加給日薪1/3、再延長二小時以內應 │
│  其餘五十四日之│  加給日薪2/3、最後再延長之十二小時應按勞基法第三十九 │
│  部分          │  條加倍給付。                                        │
│                │2.計算式：                                            │
│                │  (1)八十九年以前之四十三日：                          │
│                │    43日×〔(2小時/日×4/3)＋(2小時/日×5/3)＋        │
│                │     (12小時/日×2)〕×133元/小時＝171,569元。        │
│                │  (2)九十年度之十一日：                                │
│                │    11日×〔(2小時/日×4/3)＋(2小時/日×5/3)＋        │
│                │    (12小時/日×2)〕×139元/小時＝45,869元。          │
├────────┼───────────────────────────┤
│二＋三＋四      │總計為：二十六萬三千一百九十元。                      │
└────────┴───────────────────────────┘
（以下空白）


司法院資訊處製作；財團法人民間司法改革基金會備份。
